臺灣臺北地方法院刑事裁定　
110年度自字第4號
自  訴  人  朱長生
自訴代理人  賴錫卿律師
被      告  王思涵



上列被告因殺人未遂案件，經自訴人提起自訴，本院裁定如下：
    主  文
自訴駁回。
    理  由
一、自訴意旨略以：被告王思涵於民國106年7月4日0至8時許，
    於其新北市新店區住處之客廳，雙方因故發生口角衝突，被
    告遂從廚房取出水果叉，趁隙以右手持之，自後方刺傷其左
    後腰椎處，待其感到疼痛而轉身時，被告又往其胸口心臟處
    連續刺擊，其胸口處及左脖大動脈要害處均受有傷勢，被告
    見其受傷，不僅未停，猶以該水果叉繼續攻擊，致該水果叉
    變形彎曲，並於攻擊過程中尚表示：我已經死過一次，不怕
    死，要死我們一起死等語，其出於自衛，僅以徒手控制被告
    雙手，雙方經10幾分鐘纏鬥，終於成功將被告推出家門外，
    並旋以家用電話報警，其因受前揭傷害，血流不止，住處的
    客廳及門口地上均是血跡，且漸感下半身麻痺，傷勢又未改
    善，遂前往耕莘醫院急診就醫驗傷。因認被告涉犯刑法第27
    1條第2項殺人未遂罪嫌云云。
二、按法院或受命法官，得於第一次審判期日前，訊問自訴人、
    被告及調查證據，訊問及調查結果，如認為案件有刑事訴訟
    法第252條之情形者，得以裁定駁回其自訴，同法第326條第
    1項、第3項定有明文。又按有左列情形之一者，應為不起訴
    之處分：五、告訴或請求乃論之罪，其告訴或請求已經撤回
    或已逾告訴期間者。十、犯罪嫌疑不足者，刑事訴訟法第25
    2條第5款、第10款分別定有明文。又自訴案件因未經偵查程
    序，是以賦予法官於第一次審判期日前審查之權，於自訴有
    第252條所列各款應不起訴之原因、第253條認為以不起訴為
    適當之得不起訴原因及第254條於應執行刑無重大關係得為
    不起訴之原因者，得以裁定駁回自訴，俾免程序上勞費，乃
    明定法院或受命法官於第一次審判期日前，得審查提起之自
    訴有無檢察官偵查結果之應為不起訴、得不起訴之情形。再
    自訴程序除自訴章（刑事訴訟法第319條至第343條）有特別
    規定外，準用公訴章第2節、第3節關於公訴之規定，同法第
    343條亦有明文。又為貫徹無罪推定原則，檢察官就被告犯
    罪事實，應負舉證責任，並指出證明之方法，同法第161條
    第1項亦有明文；而第161條、第163條關於舉證責任與法院
    調查義務之規定，係編列在第一編總則第12章「證據」中，
    原則上於自訴程序亦同適用，除其中第161條第2項之起訴審
    查機制、同條第3項、第4項以裁定駁回起訴之效力，自訴程
    序已分別有第326條第3項、第4項及第334條之特別規定足資
    優先適用外，關於第161條第1項檢察官應負實質舉證責任之
    規定，亦於自訴程序之自訴人同有適用；惟在自訴程序，法
    院如認案件有同法第252條至第254條情形，自得逕依同法第
    326條第3項規定，以裁定駁回自訴，無須先裁定定期通知自
    訴人補正（最高法院91年度第4次刑事庭會議決議意旨參照
    ）。此乃因遭提起公訴或自訴之對象，無論事實上或法律上
    ，於精神、時間、經濟、家庭社會層面均承受極大負擔，故
    必有確實、高度之犯罪嫌疑，始允提起公訴或自訴。是提起
    公訴或自訴應以「有罪判決之高度可能」為要件，此與開始
    偵查之單純嫌疑（刑事訴訟法第228條第1項）及有罪判決之
    毫無合理懷疑之確信（同法第299條第1項）均不相同。且提
    起公訴或自訴既以「得為有罪判決之高度可能性」為其前提
    要件，倘公訴或自訴之提起無明顯成立犯罪之可能時，猶令
    被告應訴而負擔刑事訴訟程序之苦，顯與正當法律程序之要
    求有違。是若公訴或自訴之提起，尚不足以認定被告有犯罪
    成立之可能，程序上應將之遏阻於「實體審理」之前，拒絕
    其進入實體審理。綜上，我國刑事訴訟法制既以檢察官或自
    訴人立於當事人之地位對被告進行追訴，依無罪推定原則，
    檢察官或自訴人對於指訴之犯罪事實，自應負提出證據及說
    服之實質舉證責任，刑事訴訟法總則編證據章第161條第1項
    明定檢察官舉證責任（總則編之規定於自訴程序之自訴人亦
    適用之），並增訂同條第2項之公訴程序中間審查機制，至
    自訴程序則優先適用同法第326條第1項、第3項、第4項有關
    自訴審查程序之特別規定。
三、自訴人認被告涉犯刑法第271條第2項殺人未遂罪嫌，係以：
    (一)耕莘醫院106年7月4日乙診字第乙0000000000號乙種診
    斷證明書、(二)被告於臺灣高等法院高雄分院109年度上易
    字第252號案件之110年2月17日庭述，及(三)18歲以上未同
    居親密關係暴力轉介表「案發陳述」內容等資為論據。經查
    ：
(一)被告於106年7月4日5時許，於自訴人新北市新店區住處之客
    廳，雙方因故發生口角衝突，自訴人遭被告持水果叉攻擊，
    受有下背部擦傷、前胸壁挫傷、腹部擦傷、左肩擦傷、左手
    臂擦傷等情，有前揭耕莘醫院乙種診斷證明書、新北市政府
    警察局新店分局（下稱新店分局）110年3月8日函及所附攝
    錄影像、現場照片、碧潭派出所警員李柏昇110年3月3日製
    作之職務報告、員警工作紀錄簿、勤務指揮中心受理各類案
    件紀錄單、刑事案件移送書、18歲以上未同居親密關係暴力
    轉介表等件附卷可稽（見本院卷第15、39-54頁及卷外放證
    物），應堪認定。
(二)按殺人未遂罪之成立，以有殺害他人生命之故意，著手於殺
    人之實行而未發生死亡之結果為要件，而殺人未遂罪、重傷
    害罪與普通傷害罪之區別，端賴行為人於行為時究出於殺人
    、使人受重傷或傷害他人身體之犯意而定；至殺人犯意之存
    否，固隱藏於行為人內部主觀之意思，被害人傷痕之多寡、
    受傷處所是否為致命部位、傷勢輕重程度、行為人下手情形
    、使用兇器種類、與被害人曾否相識、有無宿怨等情，雖不
    能執為區別殺人未遂、重傷害與普通傷害之絕對標準，然應
    衡審酌事發當時情況，深入觀察行為人之動機、行為人與被
    害人之衝突起因、行為當時所受之刺激，視其下手情形、力
    道輕重、攻擊部位、攻擊次數、手段是否猝然致被害人難以
    防備，佐以行為人所執兇器、致傷結果、雙方武力優劣，暨
    行為後之行為等情綜合論斷行為人內心主觀之犯意。
(三)查自訴人稱：被告於客廳處因欲觀看自訴人手機訊息，但遭
    自訴人拒絕而生口角，並於本院訊問時補充謂：被告應非預
    謀，是現場起衝突等語（見本院卷第32頁），固可認被告與
    自訴人有嫌隙，被告對自訴人有不滿之處，惟尚難以此遽認
    被告與自訴人間有何深仇大恨，被告有置自訴人於死地之動
    機。
(四)自訴人自陳被告是拿水果叉攻擊，堪認本件兇器並非刀刃；
    又依前揭現場照片，掉落於案發現場的水果叉沒有明顯彎曲
    之情形（見本院卷外放證物）；另經本院當庭勘驗員警密錄
    器，亦未見案發現場有血跡飛濺或滴落之情形 (見本院卷第
    92至93頁），堪認被告所施力道非重，否則何以水果叉之叉
    體或叉柄無明顯彎曲，且現場亦無血跡。再者，依自訴人所
    提診斷證明書所載診斷內容：「1.下背部擦挫傷2.前胸壁擦
    傷3.腹部擦傷4.左肩擦傷5.左手臂擦傷。」（見本院卷第15
    頁），併參酌員警到場時拍攝之自訴人傷勢照片（見本院卷
    外放證物），可知自訴人所受數處傷勢均是擦、挫傷，非穿
    刺或撕裂傷，亦沒有同1處遭反覆刺傷之情，堪認其所受傷
    勢尚屬輕微。則由上述情節以觀，要無從認定被告出手時，
    有使自訴人死亡之故意。自訴人雖稱前揭傷勢傷及其腰椎，
    造成其當時漸感麻痺等語，惟與前揭診斷證明書所載不相符
    ，其又自陳後續並無其他診斷證明等語（見本院卷第93頁)
    ，則自訴人所執另受有他傷之前詞，即難憑採。　　
(五)自訴人固提出另案庭審錄音光碟，主張被告當庭沒有否認對
    其有殺人未遂之犯行云云。惟查，該案為妨礙家庭之民事侵
    權行為損害賠償案件，而被告及自訴人為該案的共同被告，
    則自訴人自訴之犯罪事實與該案之爭點，已難認有關；況依
    自訴人提出之錄音譯文，併參本院勘驗該錄音光碟之內容（
    見本院卷第65至67、90頁），自訴人自訴之犯罪事實亦非該
    案承審法官開庭時，欲向被告或自訴人釐清之問題，要無從
    以被告當庭就此未積極否認或加以駁斥，即以為不利於被告
    之認定。且參諸自訴人所提與被告於本案案發後106年7月30
    日簽訂之和解書記載：「二、甲方（即被告）放棄控告乙方
    （即自訴人）傷害罪／侵占罪／毀謗罪／妨害電腦使用罪之刑
    事告訴權，及衍生之民事損害賠償請求權。乙方放棄控告甲
    方傷害罪，及衍生之民事損害賠償請求權。」（見本院卷第
    73頁)，自訴人並自陳曾向檢警提出該和解書為有利於自己
    之主張等語(見本院卷第90頁），堪認該和解書之內容合於
    雙方之真意及認知的事實。是依前揭和解書之內容可知，自
    訴人及被告均認為對方當時之行為是出於傷害所為，益證自
    訴人謂被告於另案庭訊時未否認有殺人未遂之犯行，可見被
    告當時確有殺意，被告也承認此節云云，要不足採。
(六)參以被告與自訴人僅因細故發生糾紛，雙方並無深仇大恨，
    被告衡情應不具殺害自訴人犯意，無欲置自訴人於死之殺人
    故意。自訴人雖執被告出手時表示：我已經死過一次，不怕
    死，要死我們一起死等語，堪認被告有置其於死之殺意云云
    ，惟卷內並無證據證明所述上情，且縱令被告確實口出此言
    ，至多僅屬被告該時處在憤怒之情形下，脫口而出之氣憤之
    詞，自不能以此認定被告有何殺人之犯意可言。是本案既無
    其他積極證據證明被告有殺人之故意，自無從以殺人未遂罪
    責相繩。
(七)又按告訴乃論之罪，其告訴應自得為告訴人之人知悉犯人之
    時起，於6個月內為之，刑事訴訟法第237條第1項定有明文
    。再按刑法第277條第1項之罪，依同法第287條規定，須告
    訴乃論。自訴人自訴之犯罪事實，無從以殺人未遂罪責相繩
    ，業如前述，又本案被告前述之行為，倘成立犯罪，該當於
    修正前刑法第277條第1項之普通傷害罪，而自訴人於案發時
    既已知遭被告傷害之事實，此參自訴人於同日即前往耕莘醫
    院就診驗傷可明（見本院卷第15頁），則自訴人至遲應於上
    開之日起6個月內提出本案告訴，然自訴人於提起本案自訴
    時為110年1月13日，有本院收文戳可查（見本院卷第7頁）
    ，是自訴人提起自訴時，就此部分主張之事實顯已逾告訴期
    間，屬刑事訴訟法第252條第5款之「告訴乃論之罪，其告訴
    已逾告訴期間者」之情形。
四、綜上所述，本件依自訴人所提之證據資料，尚不足以認定被
    告有何自訴人所指犯行，其犯罪嫌疑顯有未足，且縱被告成
    立犯罪，亦已逾越告訴期間，核屬刑事訴訟法第252條第5款
    及第10款之情形，參照前揭規定及說明，本院自無傳喚被告
    應訊的必要，並依刑事訴訟法第326條第3項規定，以裁定駁
    回本件自訴。
據上論結，應依刑事訴訟法第326條第1項、第3項前段，裁定如
主文。　
中　　華　　民　　國　　110 　年　　10　　月　　19　　日
　　　　　　　　　刑事第十四庭  審判長法　官 余銘軒
　　　　　　　　　　                  法　官 姚念慈
　　　　　　　　　　　　　　　　　　　法　官 黃文昭
上正本證明與原本無異。
如不服本裁定，應於裁定送達後5日內向本院提出抗告狀。因疫
情而遲誤不變期間，得向法院聲請回復原狀。
                                      書記官 周豫杰
中　　華　　民　　國　　110 　年　　10　　月　　20　　日